臺灣臺中地方法院民事判決
110年度沙簡字第575號
原      告  周書安  

被      告  陳昱儒  
訴訟代理人  翁晨貿律師(法扶律師)  
複 代 理人  林思儀律師
上列被告因傷害案等件（案號：110年度訴字第526號），經原告
提起刑事附帶民事訴訟請求損害賠償（案號：110年度附民字第2
89號），由本院刑事庭裁定移送前來，經本院於民國110年12月1
日言詞辯論終結，判決如下：
    主      文
被告應給付原告新臺幣壹拾萬零陸佰貳拾伍元，及自民國一一○
年四月二日起至清償日止，按週年利率百分之五計算之利息。
原告其餘之訴駁回。
本判決原告勝訴部分得假執行。但被告如以新臺幣壹拾萬零陸佰
貳拾伍元為原告預供擔保，得免為假執行。
原告其餘假執行之聲請駁回。
    事實及理由
一、原告主張：（一）被告於民國109年9月13日上午，因受傷經
    送至位在臺中市○○區○○○道0段0000號之臺中榮民總醫院，且
    被告明知該醫院著粉紅色衣服之護理師即原告為醫事人員，
    竟以右手揮擊原告，及用力抓住原告之右手腕之強暴方式，
    致原告受有咽喉部挫傷、頸部挫傷、右手腕挫傷、吞嚥困難
    等傷害。而被告所為前開行為，業經本院以110年度訴字第5
    26號刑事判決「陳昱儒犯傷害罪，累犯，處有期徒刑參月，
    如易科罰金，以新臺幣壹仟元折算壹日。」確定，為此爰依
    民法第184條第1項、第195條第1項前段規定提起本件訴訟。
    （二）原告所受損害共計500,000元，茲分述如下：1.醫療
    費用：原告自109年9月13日起至110年10月28日止，陸續在
    臺中榮民總醫院、開心房身心診所就醫，因而支出醫療費用
    共計625元。2.精神慰撫金：原告遭逢本件事故，不僅身體
    受有傷害，精神上亦有驚嚇及恐慌，導致情緒低落、失眠、
    胸悶、易哭泣，受有創傷後壓力症及適應性失眠症狀，精神
    上受有極大創傷，且被告迄未真誠向原告認錯道歉，原告之
    心理創傷仍須長期就醫接受心理治療，故請求精神慰撫金49
    9,375元。（三）被告提出兩造間簡訊往來紀錄，原告係希
    望交由法院依法處理，並無拋棄民事請求權之意思等語。並
    聲明：（一）被告應給付原告500,000元，及自起訴狀繕本
    送達被告之翌日（即110年4月2日）起至清償日止，按週年
    利率百分之5計算之利息。（二）願供擔保，請准宣告假執
    行。
二、被告則以：（一）被告對於原告請求醫療費用625元沒有意
    見，但認為原告請求精神慰撫金499,375元，顯然過高，合
    理金額應為10,000元。（二）被告於案發後，對自己酒後失
    態行為感到後悔，並於110年4月30日及同年5月1日以簡訊方
    式向原告表達和解之意，原告回覆以文字商談即可，被告隨
    後以簡訊向原告表示「書安，發生這樣的事情，我真的非常
    抱歉，尤其對造成困擾真的很對不起。當時我完全沒印象有
    做出這些事情，產生了這些脫序的行為，我非常的懊悔！也
    因這次受傷，離開了健身產業，目前也沒有收入，以我目前
    的狀況，願意賠償您撫金25000、醫療費5000，總共30000，
    以表我最大的誠意，希望妳能原諒我這次的行為，我也會記
    取教訓以後不會再犯！謝謝！」等語，原告則回覆「我想你
    是真的知道自己做錯了，我也有意原諒你，但你真的觸犯傷
    害罪和醫療法。我今天之所以對你提出訴訟，不僅僅是對你
    ，而是希望留下醫療暴力的案例，讓社會大眾對醫療資源濫
    用和醫療暴力的重視，我並不想為難你，其實錢也補償不了
    我什麼，不然就還是交由法律來評價醫療人員的尊嚴。你的
    生活經濟維持也很重要，這個法官可能就酌情處理看是社會
    服務還是什麼的，我就不太清楚了。祝你日康復、回復正常
    工作軌道。」等語，足徵原告已原諒被告並已拋棄其請求權
    等語資為抗辯。並聲明：原告之訴駁回。
三、本院之判斷：
（一）原告主張：被告於109年9月13日上午，因受傷經送至位在
      臺中市○○區○○○道0段0000號之臺中榮民總醫院，且被告明
      知該醫院著粉紅色衣服之護理師即原告為醫事人員，竟以
      右手揮擊原告，及用力抓住原告之右手腕之強暴方式，致
      原告受有咽喉部挫傷、頸部挫傷、右手腕挫傷、吞嚥困難
      等傷害。而被告所為前開行為，業經本院以110年度訴字
      第526號刑事判決「陳昱儒犯傷害罪，累犯，處有期徒刑
      參月，如易科罰金，以新臺幣壹仟元折算壹日。」確定等
      情，業據其提出與所述相符之臺中榮民總醫院診斷證明書
      影本為證（見本院110年度沙簡字第575號卷第65頁），且
      經本院依職權調閱本院110年度訴字第526號
　　　刑事卷宗核閱屬實，並為被告所不爭執（見本院110年度
      沙簡字第575號卷第94頁），自堪信為真實。
（二）按因故意或過失，不法侵害他人之權利者，負損害賠償責
      任，民法第184條第1項前段定有明文。查被告於上開時、
      地，以右手揮擊原告，及用力抓住原告之右手腕之強暴方
      式，致原告受有咽喉部挫傷、頸部挫傷、右手腕挫傷、吞
      嚥困難等傷害，足認被告所為前開行為與原告受有上開傷
      害間，具有相當因果關係，被告應負損害賠償責任。
（三）被告固辯稱：兩造於110年4月30日及同年5月1日以簡訊方
      式商談和解事宜，且原告表示「我想你是真的知道自己做
      錯了，我也有意原諒你，但你真的觸犯傷害罪和醫療法。
      我今天之所以對你提出訴訟，不僅僅是對你，而是希望留
      下醫療暴力的案例，讓社會大眾對醫療資源濫用和醫療暴
      力的重視，我並不想為難你，其實錢也補償不了我什麼，
      不然就還是交由法律來評價醫療人員的尊嚴。你的生活經
      濟維持也很重要，這個法官可能就酌情處理看是社會服務
      還是什麼的，我就不太清楚了。祝你日康復、回復正常工
      作軌道。」等語，足徵原告已原諒被告並已拋棄其請求權
      等語，惟查：
　　1.依被告提出對話紀錄記載，被告陳稱：「書安，發生這樣
      的事情，我真的非常抱歉，尤其對妳造成困擾真的很對不
      起。當時我完全沒印象有做出這些事情，產生了這些脫序
      的行為，我非常的懊悔！也因這次受傷，離開了健身產業
      ，目前也沒有收入，以我目前的狀況，願意賠償您撫卹金
      25000、醫療費5000，總共30000，以表我最大的誠意，希
      望妳能原諒我這次的行為，我也會記取教訓以後不會再犯
      ！謝謝」等語，原告回覆；「我想你是真的知道自己做錯
      了，我也有意原諒你，但你真的觸犯傷害罪和醫療法。我
      今天之所以對你提出訴訟，不僅僅是對你，而是希望留下
      醫療暴力的案例，讓社會大眾對醫療資源濫用和醫療暴力
      的重視，我並不想為難你，其實錢也補償不了我什麼，不
      然就還是交由法律來評價醫療人員的尊嚴。你的生活經濟
      維持也很重要，這個法官可能就酌情處理看是社會服務還
      是什麼的，我就不太清楚了。祝你早日康復、回復正常工
      作軌道。」等語（見本院卷第51頁）。
　　2.觀諸前揭兩造對話內容，充其量僅顯示被告向原告表達其
      願意賠償之具體金額，原告則回覆其係因被告涉犯傷害罪
      及醫療法，而對被告提出刑事告訴，且希望留下醫療暴力
      案例，讓社會大眾重視醫療資源濫用及醫療暴力等問題，
      故交由法院依法處理等情，原告並未提及願意拋棄對於被
      告之民事賠償請求權，則被告所辯前情，尚非可採。　
（四）復按不法侵害他人之身體或健康者，對於被害人因此喪失
      或減少勞動能力或增加生活上之需要時，應負損害賠償責
      任；不法侵害他人之身體、健康、名譽、自由、信用、隱
      私、貞操，或不法侵害其他人格法益而情節重大者，被害
      人雖非財產上之損害，亦得請求賠償相當之金額，民法第
      193條第1項、第195條第1項前段分別定有明文。又按負損
      害賠償責任者，除法律另有規定或契約另有訂定外，應回
      復他方損害發生前之原狀；不能回復原狀或回復顯有重大
      困難者，應以金錢賠償其損害；損害賠償，除法律另有規
      定或契約另有訂定外，應以填補債權人所受損害及所失利
      益為限，民法第213條第1項、第215條、第216條第1項分
      別定有明文。茲就原告請求之金額應否准許，分述如下：
    1.醫療費用：
      原告主張其自109年9月13日起至110年10月28日止，陸續
      在臺中榮民總醫院、開心房身心診所就醫，因而支出醫療
      費用共計625元，業據其提出與所述相符之診斷證明書、
      醫療費用收據等影本為證（見本院110年度沙簡字第575號
      卷第至65至71頁），並為被告所不爭執（見本院110年度
      沙簡字第575號卷第94至95頁），自堪信為真實。從而，
      原告請求醫療費用625元，為有理由，應予准許。　
　  2.精神慰撫金：
     （1）按慰藉金之賠償須以人格權遭遇侵害，使精神上受有
          痛苦為必要，其核給之標準固與財產上損害之計算不
          同，然非不可斟酌雙方之身份資力、加害程度及其他
          各種情形核定相當之數額（最高法院51年度臺上字第
          223號民事裁判意旨參照）。
     （2）查原告因本件事故而受有咽喉部挫傷、頸部挫傷、右
          手腕挫傷、吞嚥困難等傷害，並自109年9月13日起至
          110年10月28日止，陸續在臺中榮民總醫院、開心房
          身心診所就醫等情已如前述，足見原告之身體及精神
          確實因被告所為前開行為而受有相當痛苦，爰審酌原
          告係大學畢業，擔任護理師，月薪約70,000至80,000
          元，名下有1輛汽車等情，及被告係大學畢業，擔任
          健身教練等情，業據兩造陳明在卷（見本院110年度
          沙簡字第575號卷第95頁），並有稅務電子閘門所得
          及財產調件明細表附卷可稽，堪予採認，是以，斟酌
          兩造之身份、地位、經濟能力，被告所為前開行為對
          於原告所造成傷害之程度，及原告因此所受精神上痛
          苦之程度等一切情狀，認原告請求被告賠償精神慰撫
          金499,375 元，尚屬過高，應以100,000 元為適當，
          至原告逾此部分之請求，難認有據，無從准許。
    3.綜上以析，原告所得請求金額合計100,625 元（計算式：
      625＋100000＝100625）。　
（五）又按給付有確定期限者，債務人自期限屆滿時起，負遲延
      責任；給付無確定期限者，債務人於債權人得請求給付時
      ，經其催告而未為給付，自受催告時起，負遲延責任。其
      經債權人起訴而送達訴狀，或依督促程序送達支付命令，
      或為其他相類之行為者，與催告有同一之效力，民法第22
      9條第1項、第2項分別定有明文。另按遲延之債務，以支
      付金錢為標的者，債權人得請求依法定利率計算之遲延利
      息。但約定利率較高者，仍從其約定利率；應付利息之債
      務，其利率未經約定，亦無法律可據者，週年利率為百分
      之5，民法第233條第1項、第203條亦分別明定。查原告對
      被告之侵權行為損害賠償債權，核屬無確定期限之給付，
      既經原告提起本件民事訴訟，且起訴狀繕本業於110年4月
      1日合法送達被告，有本院送達證書在卷可佐（見本院110
      年度附民字第289號卷第13頁），則被告迄未給付，應負
      遲延責任，是以，原告請求自起訴狀繕本送達被告之翌日
      即110年4月2日起至清償日止，按週年利率百分之5計算之
      法定遲延利息，核無不合，應予准許。
（六）從而，原告依據侵權行為損害賠償之法律關係，請求被告
      應給付原告100,625元，及自起訴狀繕本送達被告之翌日
      （即110年4月2日）起至清償日止，按週年利率百分之5計
      算之利息，為有理由，應予准許，至逾此部分之請求，則
      屬無據，應予駁回。
四、本件原告勝訴部分，係依民事訴訟法第427條第1項規定適用
    簡易訴訟程序，所為被告敗訴判決，應依民事訴訟法第389
    條第1項第3款規定，依職權宣告假執行，原告雖陳明願供擔
    保，請准宣告假執行，惟本院既已依職權宣告，無再命原告
    提供擔保之必要，不另為准駁之諭知；另依民事訴訟法第39
    2條第2項規定，依職權酌定相當之擔保金額，宣告被告預供
    擔保而免為假執行。至原告敗訴部分，其假執行之聲請已失
    所附麗，應併駁回。
五、本件係原告於刑事訴訟程序提起附帶民事訴訟請求損害賠償
    ，經本院刑事庭依刑事訴訟法第505條第1項、第504條第1項
    規定裁定移送前來，依同法第504條第2項規定免納裁判費，
    而本件審理期間，亦未滋生其他必要訴訟費用，自無庸為訴
    訟費用負擔之諭知，附此敘明。　　
中　　華　　民　　國　 110　　年　　12 　月　　29 　　日
                  沙鹿簡易庭  法  官  賴秀雯
以上為正本係照原本作成。
如不服本判決，應於送達後二十日內，向本院提出上訴狀並表明
上訴理由，如於本判決宣示後送達前提起上訴者，應於判決送達
後二十日內補提上訴理由書（須附繕本）。如委任律師提起上訴
者，應一併繳納上訴審裁判費。
中　　華　　民　　國　 110　　年　　12 　月　　29 　　日
                              書記官  陳任鈞